臺灣高雄地方法院刑事判決　　　　　　　　　　　　　九十年度訴字第一八七一號
　　公　訴　人　臺灣高雄地方法院檢察署檢察官
　　被　　　告　乙○○
右列被告因違反稅捐稽徵法等案件，經檢察官提起公訴（八十九年度偵字第二五一三
二號），本院判決如左：
    主  文
乙○○行使偽造私文書，足以生損害於他人，累犯，處有期徒刑肆月，如易科罰金，
以參佰元折算壹日。
偽造之「丙○○」印章壹枚及華群油漆工程行八十七年度薪資及伙食印領清冊上偽造
之「丙○○」印文拾貳枚均沒收。
    事  實
一、乙○○於民國八十三年間，因違反肅清煙毒條例案件，經臺灣高雄地方法院以八
    十三年度訴字第四００九號判處有期徒刑三年一月確定，而於八十七年四月九日
    執行完畢。
二、乙○○於民國八十七年間，受僱於甲○○為設於高雄市○○區○○街一八０巷十
    八號五樓之華群油漆工程行（負責人為黃玉量）工作，且向甲○○領取新台幣（
    下同）三十萬元之工資，其全年度綜合所得已達課稅標準，乃係依法應負納稅義
    務之人。乙○○明知「丙○○」並未受雇於甲○○領取工資，竟為達逃漏個人所
    得稅之目的，基於偽造私文書並持以行使之犯意，於八十七年底，提供「丙○○
    」之身分證影本，並授意利用不知情之華群油漆工程行會計人員，偽刻「丙○○
    」之印章一顆，接續於該工程行八十七年度薪資及伙食印領清冊「丙○○」欄蓋
    章，表示「丙○○」於八十七年度向華群油漆工程行請領十五萬元工資，再行使
    交付由不知情之華群油漆工程行會計人員分別製作所得人為「乙○○」及「丙○○」之八十七年度各類所得暨免扣繳憑單，足以生損害於丙○○及華群油漆工程
    行製作員工印領清冊及扣繳憑單之正確性，藉此取得該年度綜合所得僅十五萬元
    之八十七年度各類所得暨免扣繳憑單，因未達課徵綜合所得稅之標準，而未申報
    該年度綜合所得稅，以此詐術逃漏個人所得稅捐共七千五百元（【綜合所得
    300000－免稅額72000－標準扣除額43000－薪資特別扣除額60000】×6﹪＝7500
    元），足以生損害於丙○○及稅捐稽徵機關對於稅捐稽徵之正確性。
三、案經臺灣高雄地方法院檢察署檢察官自動檢舉偵查起訴。
    理  由
一、右揭犯罪事實業據被告乙○○於偵訊及本院調查時坦承不諱（見偵卷第二十六頁
    背面、本院九十年八月二十八日、十一月二十三日訊問筆錄），核與證人即華群
    油漆工程行員工甲○○及證人丁○○於偵訊及本院調查時證述之情節相符，並有
    丙○○之玉里榮民醫院診斷證明書一份、財政部高雄市國稅局八十九年八月十六
    日財高國稅法字第八九０四二五二三號函及其所附相關資料（含華群油漆工程行
    八十七年度薪資及伙食印領清冊）乙份、八十七年十二月三十日甲○○簽立之切
    結書影本乙份、財政部高雄市國稅局左營稽徵所函（九十年八月二十四日財高國
    稅營徵字第九０００六三六０號、九十年十月九日財高國稅營服字第九０００七
    ０一一號、九十年十月十九日財高國稅營所徵字第九０００七二六五號、九十年
    十二月十八日財高國稅營徵字第九０００八五二四號）四份及其所附所得稅申報
    資料、財政部高雄市國稅局鼓山稽徵所函（九十年十月三十日財高國稅鼓徵字第
    九０００七九七七號）一份及其所附所得稅申報資料、戶口名簿影本一份、戶籍
    資料一份附卷可稽。是依上開補強證據，已足資擔保被告於偵審中所為上開任意
    性自白具有相當程度之真實性，而得使本院確信被告前述自白之犯罪事實確屬真
    實，被告乙○○雖於本院審理時翻異前詞，辯稱：實際上伊亦未領到十五萬元，
    是甲○○授意伊提供人頭予華群油漆工程行報稅云云，惟與其於偵查、本院調查
    時所供及證人甲○○之證言不符，顯係事後翻異卸責之詞，委無足採。本件事證
    明確，被告犯行洵堪認定。
二、按在薪資及伙食印領清冊蓋用印章，係員工表示收到薪資之意，具有私文書之性
    質，被告乙○○利用不知情之會計人員偽造「丙○○」印章，蓋用於表示收到薪
    資之薪資及伙食印領清冊並持以行使，自足生損害於丙○○及華群油漆工程行，
    此部分所為，係犯刑法第二百十六條、第二百十條之行使偽造私文書罪。又被告
    乙○○八十七年度綜合所得為三十萬元，已達綜合所得稅課稅標準，乃係依法應
    負納稅義務之人。乙○○明知「丙○○」並未受雇於華群油漆工程行領取工資，
    竟利用不知情之華群油漆工程行會計人員偽刻「丙○○」印章，蓋用於薪資及伙
    食印領清冊，並行使交付予華群油漆工程行製作「丙○○」之八十七年度各類所
    得暨免扣繳憑單，藉此取得該年度個人綜合所得僅十五萬元之八十七年度各類所
    得暨免扣繳憑單，而未申報該年度綜合所得稅，以此方法逃漏稅捐，核其此部分
    所為，係犯稅捐稽徵法第四十一條詐術逃漏稅捐罪。被告所犯偽造印章及偽造私
    文書並行使部分，係利用不知情之華群油漆工程行會計人員為之，為間接正犯。
    被告偽造上開「丙○○」印章與蓋用印章行為均係偽造私文書之部份行為，不另
    論罪。又其於印領清冊上接續蓋用「丙○○」印文十二枚，而偽造私文書，係基
    於一犯意，於時間密接下接續為之，應僅論以一偽造私文書罪。又其偽造私文書
    後，復持以行使，其偽造之低度行為為行使之高度行為所吸收，亦不另論罪。又
    其所犯行使偽造私文書與以詐術逃漏稅捐二罪間，有方法目的之牽連關係，應從
    一重依刑法第二百十六條、第二百十條行使偽造私文書罪論處。乙○○於民國八
    十三年間，因違反肅清煙毒條例案件，經臺灣高雄地方法院以八十三年度訴字第
    四００九號判處有期徒刑三年一月確定，而於八十七年四月九日執行完畢，有台
    灣高雄地方法院檢察署刑案資料查註紀錄表、本院被告院內索引卡紀錄表及台灣
    高等法院被告全國前案紀錄表各一紙在卷可憑，其於有期徒刑執行完畢後五年內
    再犯本件有期徒刑以上之罪，為累犯，應依刑法第四十七條規定，加重其刑。爰
    審酌被告為逃漏綜合所得稅，竟利用不知情之會計人員偽造印章及上開薪資及伙
    食印領清冊，惟金額尚非鉅大，且犯後態度尚佳等一切情狀，量處如主文所示之
    刑，併諭知易科罰金之折算標準（被告行為後刑法第四十一條雖有修正，然依臺
    灣高等法院九十年法律座談會結論意見，毋庸比較新舊法，逕依新修正之刑法第
    四十一條第一項前段諭知易科罰金之折算標準）。至被告偽造之「丙○○」印章
    一枚（雖未扣案，然並無證據證明業已滅失）及上開華群油漆工程行八十七年度
    薪資及伙食印領清冊上偽造之「丙○○」印文十二枚，均應依刑法第二百十九條
    規定，不問屬於犯人與否，均宣告沒收之。
據上論斷，應依刑事訴訟法第二百九十九條第一項前段，稅捐稽徵法第四十一條，刑
法第十一條前段、第二百十六條、第二百十條、第五十五條、第四十七條、第四十一
條第一項前段、第二百十九條，罰金罰鍰提高標準條例第一條前段、第二條，判決如
主文。
本案經檢察官高嘉惠到庭執行職務。
中    華    民    國    九十一    年      二      月        八        日
                                  臺灣高雄地方法院刑事第六庭
                                      審判長 法  官     趙家光
               法  官     洪榮家
                                             法  官     邱泰錄
右正本證明與原本無異。
如不服本判決，應於判決送達後十日內，向本院提出上訴狀。
                                             書記官     林慧君
中    華    民    國      九十一      年      二      月      八      日
稅捐稽徵法第四十一條
 (逃漏稅捐之處罰)
納稅義務人以詐術或其他不正當方法逃漏稅捐者，處五年以下有期徒刑、
拘役或科或併科新台幣六萬元以下罰金。
中華民國刑法第二百一十條
 (偽造變造私文書罪)
偽造、變造私文書，足以生損害於公眾或他人者，處五年以下有期徒刑。
中華民國刑法第二百一十六條
 (行使偽造變造或登載不實之文書罪)
行使第二百十條至第二百十五條之文書者，依偽造、變造文書或登載不實
事項或使登載不實事項之規定處斷。
